【裁判字號】    98,交簡上,30
【裁判日期】    990601
【裁判案由】    過失傷害
【裁判全文】
臺灣花蓮地方法院刑事判決            98年度交簡上字第30號
上  訴  人
即  被  告  乙○○
上列上訴人即被告因過失傷害案件，不服本院花蓮簡易庭98年度
花交簡字第372號中華民國98年9月29日第一審判決（聲請簡易處
刑案號：臺灣花蓮地方法院檢察署檢察官98年度偵字第3343號）
，提起上訴，本院管轄之第二審合議庭判決如下：
    主  文
原判決撤銷。
乙○○因過失傷害人，處拘役貳拾伍日，如易科罰金，以新臺幣
壹仟元折算壹日。緩刑貳年，並應依本院中華民國98年9月28 日
98年度花交簡附民字第31號和解筆錄所示內容支付甲○○新臺幣
拾貳萬元。
    事  實
一、乙○○於民國98年3月7日晚間，騎乘車號H65-702 號普通重
    型機車附載楊琇婷，沿花蓮縣壽豐鄉○○路○段由北往南方
    向行駛，於當日20時38分許，行經花蓮縣壽豐鄉○○路○段
    37號前，本應注意汽車（包括機器腳踏車）行駛時，駕駛人
    應注意車前狀況，並隨時採取必要之安全措施；而依當時天
    候有雨，光線係屬夜間有照明，柏油路面並無缺陷及障礙物
    ，視距良好等情觀之，乙○○並無任何不能注意或防止之情
    事，詎乙○○竟疏未注意車前狀況；適有甲○○自上址路旁
    由西向東欲步行穿越道路至對面車棚取物，而甲○○斯時本
    應注意行人在未設有行人穿越道、人行天橋或人行地下道之
    穿越設施，亦非禁止穿越之路段穿越道路時，應注意左右無
    來車，始可小心迅速穿越，且依當時各項情狀，甲○○亦無
    不能注意之情事，竟疏未注意左方來車，小心迅速穿越，即
    逕自穿越道路。迨乙○○發現時，仍因閃避不及，致其所騎
    乘之機車後照鏡擦撞甲○○而人車倒地，甲○○因此受有頭
    部外傷併挫傷性顱內出血及右肱骨骨折之傷害。乙○○於肇
    事後，停留在現場，並於有偵查權限之公務員或機關發覺前
    ，即當場主動向據報前來處理之花蓮縣警察局吉安分局壽豐
    分駐所警員坦承其為肇事人，而接受裁判。嗣經甲○○提出
    告訴，始為警查獲上情。
二、案經甲○○訴由花蓮縣警察局吉安分局報告臺灣花蓮地方法
    院檢察署檢察官偵查後聲請簡易判決處刑。
    理  由
壹、證據能力：查本案認定事實所引用之卷內所有卷證資料（包
    含人證、書證等，詳下述及者），並無證據證明係公務員違
    背法定程序所取得，與本案亦有自然之關連性，被告乙○○
    及檢察官於準備程序迄至本案言詞辯論終結，均不爭執該等
    卷證之證據能力或提出關於證據能力之聲明異議，且卷內之
    文書證據，亦無刑事訴訟法第159條之4之顯有不可信之情況
    或其他不得作為證據之情形，本院認引為證據為適當，是依
    刑事訴訟法第159條之4、159條之5等規定，下述認定事實所
    引用之證據方法，均應認有證據能力。
貳、實體事項：
一、上揭事實，業據被告乙○○於本院原審調查，以及本院準備
    程序、審理時，均坦承不諱，並經證人即告訴人甲○○於警
    詢、偵訊及本院審理時時指述在卷，且據證人楊秀婷於警詢
    及本院審理時證述綦詳，復有道路交通事故現場圖暨調查報
    告表、花蓮縣警察局道路交通事故肇事人自首情形紀錄表、
    被告之普通重型機車駕駛執照影本、告訴人之財團法人佛教
    慈濟綜合醫院診斷證明書影本各1 份，以及現場及車損照片
    共16張在卷可憑。雖告訴人於偵訊及本院審理時，一再指稱
    當時係在北上車道路邊遭被告騎乘機車撞擊，不知被告為何
    逆向行駛云云；然此與被告所陳及證人楊秀婷結證所述係在
    南下車道靠近路中標線附近擦撞告訴人等情相悖，且告訴人
    於本院審理時，亦自承伊當時倒下去時頭暈暈的，不知道狀
    況等語，互核與證人楊秀婷於本院審理時所證告訴人於案發
    現場意識也不清醒一節相符，足認告訴人於本案交通事故發
    生當時，應已因傷導致意識模糊，自不能憑此遽認被告當時
    有何騎乘機車逆向行駛肇事之違規行為。
二、按汽車行駛時，駕駛人應注意車前狀況及兩車併行之間隔，
    並隨時採取必要之安全措施。道路交通安全規則第94條第 3
    項定有明文，依上述當時各項情狀，被告並無任何不能注意
    或防止之情事，其於行至上開地點時，經證人楊秀婷告知而
    已發現身處其前方之告訴人欲穿越道路，且動向不明，竟疏
    未謹慎注意，致肇本案車禍，其有過失甚明，而告訴人所受
    之上開傷害，與被告上開過失駕駛行為間，復有相當因果關
    係。另按「行人穿越道路，應依下列規定：一、設有行人穿
    越道、人行天橋或人行地下道者，必須經由行人穿越道、人
    行天橋或人行地下道穿越，不得在其一百公尺範圍內穿越道
    路。‧‧‧六、在未設第一款行人穿越設施，亦非禁止穿越
    之路段穿越道路時，應注意左右無來車，始可小心迅速穿越
    。」道路交通安全規則第134條第1款、第6 款定有明文。查
    肇事現場並無設有上述行人穿越道一節，業據告訴人於本院
    審理時自承在卷，並觀上開現場圖及現場照片自明，而告訴
    人倒地位置係在路中黃虛線之標線處一節，亦據被告於本院
    審理時陳述明確，是告訴人於上開時、地由西向東穿越道路
    時，雖係自非禁止穿越之路中黃虛線之標線附近為之，復依
    證人楊琇婷所證當時南下車道車輛很多一節觀之，顯見告訴
    人斯時並未注意左右有無來車，即行穿越道路，其有違反上
    開道路交通安全規則第134 條之規定甚明；本案交通事故經
    送鑑定結果，亦認告訴人穿越道路時，未注意左右無來車，
    小心迅速穿越，為肇事主因，而被告駕駛重型機車，未注意
    車前狀況，為肇事次因等情，有臺灣省花東地區車輛行車事
    故鑑定委員會99年2月26日花東鑑字第0996100295 號函所附
    之花東區990014案鑑定意書及臺灣省車輛行車事故覆議鑑定
    委員會99年4月7日府覆議字第0996201187號函各1 份在卷可
    佐，足認告訴人就本案交通事故發生，亦與有過失，惟此並
    不影響被告本案刑事過失責任之成立，附此敘明。
三、綜上所述，被告之自白應與事實相符，本案事證明確，被告
    犯行已堪認定，自應依法論科。
參、論罪科刑：
一、核被告所為，係犯刑法第284條第1項前段之過失傷害罪。查
    被告於肇事後，未經有偵查權限之公務員或機關發覺其犯罪
    嫌疑以前，在事故現場，向據報前往現場處理之警員，坦承
    為肇事人，並接受審判，有花蓮縣警察局道路交通事故肇事
    人自首情形紀錄表1 紙在卷可憑，核與自首要件相符，爰依
    刑法第62條前段之規定減輕其刑。
二、原審據以論罪科刑，固非無見，惟查，原審漏未審及告訴人
    對於本案交通事故之發生與有過失，致未於刑度上加以衡酌
    ，尚有未洽。被告據此原因提起上訴，核有理由，自應予以
    撤銷改判。爰審酌被告過失之程度，告訴人就本案交通事故
    之發生與有過失，告訴人所受傷勢，被告於肇事後供承不諱
    之犯後態度，民事部分於原審調查時已達成和解，然尚未依
    和解筆錄履行，兼衡其智識程度、生活狀況等一切情狀，量
    處如主文所示之刑，並諭知易科罰金之折算標準，以示懲儆
    。又被告並無前科，有臺灣高等法院被告前案紀錄表1 份可
    考，是被告即未曾因故意犯罪受有期徒刑以上刑之宣告，其
    年紀尚輕，因行車不慎，致告訴人受有傷害，誤罹刑典，坦
    承犯行，犯後態度良好，本院認被告經此程序，當知警惕而
    信無再犯之虞，認如主文所宣告之刑，以暫不執行為適當，
    爰依刑法第74條第1項第1款規定，併予宣告緩刑2 年，以勵
    自新。另被告與告訴人於原審調查時，就告訴人所提出之賠
    償請求已達成訴訟上之和解一節，有本院98年度花交簡附民
    字第31號和解筆錄1 份附卷可稽，雖被告對之聲請繼續審判
    ，然已經本院裁定駁回在案，此有本院98年度花交簡附民字
    第37號附帶民事訴訟裁定1 份存卷為憑，是上開和解既與確
    定判決有同一效力（刑事訴訟法第491條7款準用民事訴訟法
    第380條第1項規定參照），復未經裁定繼續審判而仍屬有效
    ，被告依法自應履行之，爰依刑法第74條第2項第3款規定，
    諭知被告應依上開和解內容，向告訴人支付新臺幣12萬元之
    損害賠償，以資填補其本案犯行所生之損害。
據上論斷，應依刑事訴訟法第455條之1第1項、第3 項、第369條
第1項前段、第364條、第299條第1項前段，刑法第284條第1項前
段、第62條前段、第41條第1項前段、第74條第1項第1款、第2項
第3款，刑法施行法第1條之1，判決如主文。
本案經檢察官黃蘭雅到庭執行職務。
中    華    民    國    99    年    6     月    1     日
                  刑事第四庭  審判長  法  官  陳月雯
                                      法  官  魏俊明
                                      法  官  黃鴻達
以上正本證明與原本無異。
本件不得上訴。
中    華    民    國    99    年    6     月    1     日

                                      書記官
附錄本判決論罪之法律條文：
中華民國刑法第284條
因過失傷害人者，處6月以下有期徒刑、拘役或5百元以下罰金，
致重傷者，處1年以下有期徒刑、拘役或5百元以下罰金。
從事業務之人，因業務上之過失傷害人者，處1 年以下有期徒刑
、拘役或1千元以下罰金，致重傷者，處3年以下有期徒刑、拘役
或2千元以下罰金。

司法院資訊處製作；財團法人民間司法改革基金會備份。
